【裁判字號】    95,訴緝,225
【裁判日期】    951231
【裁判案由】    違反銀行法等
【裁判全文】
臺灣高雄地方法院刑事判決             95年度訴緝字第225號
公  訴  人  臺灣高雄地方法院檢察署檢察官
被      告  甲○○
上列被告因違反銀行法等案件，經檢察官提起公訴（83年度偵字
第15339號），本院判決如下：
    主  文
本件免訴。
    理  由
一、公訴意旨略以：被告甲○○與蕭寬志、蕭明木、蕭林鑾香、
    林茂昌、林蕭瑞珠等6 人，基於共同之概括犯意聯絡，於民
    國80年間成立杜貝司特企業集團，在集團下分別設立杜貝司
    特國際公關顧問股份有限公司、杜貝司特財務管理顧問股份
    有限公司、杜貝司特企業管理顧問股份有限公司、承業房屋
    仲介股份有限公司、志業建設股份有限公司、成興貿易股份
    有限公司等6 家公司，由蕭寬志等6 人分別擔任公司負責人
    或股東，自81年11月間起，該蕭寬志等6 人即以杜貝司特企
    業集團接受委託經營不動產名義，向不特定人收受款項，並
    約定保證每年給付百分之廿八以上之紅利，每月並可依保證
    紅利百分比平均領受，使邱坤泉、黃清彬、黃天民等人陷於
    錯誤，分別投資新台幣65萬元、1020萬元及100 萬元，詎蕭
    寬志等人收受款項後，於82年10月間即以經營不善為由終止
    紅利給付，亦未返還原投資金額，邱坤泉等人始知受騙，因
    認被告甲○○等6 人所為係共同犯刑法第339 條第1 項及銀
    行法第125 條第1 項，且所犯上開2 罪間有方法結果牽連關
    係云云。
二、按案件時效已完成者，應諭知免訴之判決並得不經言詞辯論
    為之，刑事訴訟法第302 條第 2款定有明文。次按被告行為
    後，刑法第80條、第83條關於追訴權時效期間、停止之規定
    ，業已於94年2 月 2日修正公布，並於95年 7月 1日施行。
    現行刑法第 2條第 1項規定：「行為後法律有變更者，適用
    行為時之法律。但行為後之法律有利於行為人者，適用最有
    利於行為人之法律。」，因追訴權時效之長短，關係行為人
    是否受到刑事追訴或處罰，而追訴權時效完成者，依刑事訴
    訟法第302 條第2 款規定應諭知免訴判決，而免訴判決為實
    體判決，因此關於追訴時效期間之修正，應屬實體刑罰法律
    變更，而有刑法第2 條第1 項規定之適用，合先敘明。
三、被告甲○○行為後，銀行法歷經多次修正，被告行為時銀行
    法第29條第1 項規定：「除法律另有規定外，非銀行不得經
    營收受存款、受託經理信託資金、公眾財產或辦理國內外匯
    兌業務。」，第125 條第1 項規定：「違反第二十九條第一
    項規定者，處一年以上七年以下有期徒刑，得併科新臺幣三
    百萬元以下罰金。」，另刑法第339 條第1 項規定：「意圖
    為自己或第三人不法之所有，以詐術使人將本人或第三人之
    物交付者，處五年以下有期徒刑、拘役或科或併科一千元以
    下罰金。」，被告所犯上開2 罪間有方法結果關係，依行為
    時刑法第55條後段規定，應從一重之銀行法第125 條第1 項
    之罪處斷。嗣89年11月1 日修正公布之銀行法第125 條第1
    項規定：「違反第二十九條第一項規定者，處三年以上十年
    以下有期徒刑，得併科新臺幣一億元以下罰金。」，又93
    年2 月4 日修正公布之銀行法第125 條第1 項規定：「違反
    第二十九條第一項規定者，處三年以上十年以下有期徒刑，
    得併科新臺幣一千萬元以上二億元以下罰金。」，經比較新
    舊法適用結果，以被告行為時（即78年7 月17日修正公布之
    ）銀行法較有利於被告，揆諸上開說明，本件自應適用78年
    7 月17日修正公布之銀行法第125 條第1 項之罪論處。
四、又95年7 月1 日修正施行前刑法第80條規定：「追訴權，因
    左列期間內不行使而消滅：一、死刑、無期徒刑或十年以上
    有期徒刑者，20年。二、三年以上十年未滿有期徒刑者，10
    年。三、‧‧四、‧‧五、‧‧前項期間自犯罪成立之日起
    算。但犯罪行為有連續或繼續之狀態者，自行為終了之日起
    算。」，修正前刑法第83條規定：「追訴權之時效，如依法
    律之規定，偵查、起訴或審判之程序，不能開始或繼續時，
    停止其進行。前項時效停止，自停止原因消滅之日起，與停
    止前已經過之期間一併計算。停止原因繼續存在之期間，如
    達於第80條第1 項各款所定期間四分之一者，其停止原因視
    為消滅。」，而修正後刑法第80條則規定：「追訴權，因下
    列期間內未起訴而消滅：一、犯最重本刑為死刑、無期徒刑
    或十年以上有期徒刑之罪者，30年。二、犯最重本刑為三年
    以上十年未滿有期徒刑之罪者，20年。三、‧‧。四、‧‧
    。前項期間自犯罪成立之日起算。但犯罪行為有繼續之狀態
    者，自行為終了之日起算。」，另修正後刑法第83條規定：
    「追訴權之時效，因起訴而停止進行。依法應停止偵查或因
    犯罪行為人逃匿而通緝者，亦同。前項時效之停止進行，有
    下列情形之一者，其停止原因視為消滅：一、‧‧。二、審
    判程序依法律之規定或因被告逃匿而通緝，不能開始或繼續
    而其期間已達第80條第1 項各款所定期間四分之一者。三、
    依第1 項後段停止偵查或通緝，而其期間已達第80條第1 項
    各款所定期間四分之一者。前二項之時效，自停止原因消滅
    之日起與停止前已經過之期間一併計算。」，本件被告所犯
    銀行法第125 條第1 項罪，其法定刑為1 年以上7 年以下有
    期徒刑得併科新臺幣3 百萬元以下罰金，其追訴權時效期間
    ，依修正前刑法第80條第1 項第2 款規定為10 年 ，依修正
    前刑法第83條規定加計停止進行期間則為12年6 月，而依修
    正後刑法第80條第1 項第2 款規定，其追訴權時效為20年，
    加計停止進行期間即為25年，經比較新舊法之結果，自以修
    正前刑法上開規定，對於被告有利，依刑法第2條 第1 項前
    段規定，本件自應適用被告行為時即修正前之刑法規定。
五、經查：
  (一)本件被告犯罪時間終了日，依起訴書所載被告係「於82年10
    月間，即以經營不善為由，終止紅利給付，亦未返還原投資
    金額」，故被告最後犯罪行為終了日，至遲應以82年10月31
    日為準，合先敘明。
  (二)而被告上開犯行之追訴權時效期間為10年，經公訴人於83年
    8 月5 日收受告訴人邱坤泉、黃清彬、黃天民之告訴狀而開
    始追訴偵查，迄本院於84年5 月31日發布通緝日止之期間（
    此期間不生時效進行之問題），再加計因被告通緝致本案審
    判程序不能開始而停止追訴權時效進行期間（即2 年6 月）
    ，再扣除檢察官於83年12月4 日提起公訴迄該案於84年3 月
    13 日 繫屬本院之期間（此期間發生時效進行之效力），被
    告所犯上開犯行之追訴權時效應至95年11月16日完成，惟被
    告迄今仍未緝獲歸案，其所犯上開連續違反銀行法等罪之追
    訴權自已因時效完成而消滅，揆諸前揭說明，本件爰不經言
    詞辯論，逕為免訴之諭知。
據上論斷，應依刑事訴訟法第302 條第2 款、第307 條判決如主
文。
中    華    民    國    95    年    12    月    31    日
                  刑事第七庭  審判長法官  李淑惠
                                    法官  林俊寬
                                    法官  蔡川富
以上正本證明與原本無異。
如不服本判決，應於判決送達後10日內，向本院提出上訴狀。
中    華    民    國    95    年    12    月    31    日
                                  書記官  王治華


司法院資訊處製作；財團法人民間司法改革基金會備份。
